臺灣板橋地方法院刑事判決　　　　　　　　　　　　八十九年度易字第二九六六號
　　公　訴　人　臺灣板橋地方法院檢察署檢察官
　　被　　　告　甲○○　男四十.
　　被　　　告　丙○○　男四十.
　　共　　　同
　　選任辯護人　王偉凡　律師
右列被告因違反專利法案件，經檢察官提起公訴（八十九年度偵字第七八五九號），
本院判決如左：
    主  文
甲○○共同連續未經新型專利權人同意製造該物品，致侵害其專利權，處有期徒刑陸
月，如易科罰金以佰元折算壹日。
丙○○共同連續未經新型專利權人同意製造該物品，致侵害其專利權，處有期徒刑肆
月，如易科罰金以佰元折算壹日。
扣案之模具貳組，沒收之。
    事  實
一甲○○係設三重市○○路二一號通鷁實業有限公司（下稱通鷁公司）之負責人，丙○○係設中和市○○路四六六巷十七弄三十四號一樓尚群精密工業有限公司（下稱
  尚群公司）之負責人，均明知乙○○對「兩用筆蓋結構」已取得新型第00000
  000號專利權，專利期間自八十二年十月一日起至九十二年九月三十一日止，竟
  未經專利權人乙○○之同意，共同基於概括犯意之聯絡，自八十八年三月間起，由
  甲○○提供樣品予丙○○在樹林市○○街四十九巷八弄十九、二十一、二十三號尚
  群公司工廠內製作零組件，再由甲○○於通鷁公司內組裝，製造該物品，侵害乙○○之專利權。甲○○並進而於八十八年五、六月間，販賣所製造之仿冒筆至歐洲、
  美國、西班牙等地。嗣經乙○○於八十九年三月六日委請市場調查人員丁○○至甲○○之通鷁公司，佯裝欲購買上述仿冒筆因而取得其樣品後，經乙○○送請【中國
  機械工程學會】鑑定，確定與其新型專利之筆蓋結構相同，乃進而報警查獲，並扣
  得丙○○所有模具二組。
二案經乙○○訴由台北市政府警察局信義分局移送臺灣板橋地方法院檢察署檢察官偵
  查起訴。
    理  由
一認定犯罪事實所憑之證據及理由
  (一)訊據被告甲○○及丙○○固不諱言渠等所製造之筆蓋結構與告訴人乙○○所享有
    新型專利權之筆蓋結構相同，被告甲○○並坦承有將之外銷等事實，惟均矢口否
    認涉有何犯行，被告甲○○辯稱：當初是國外客戶寄樣品給伊，伊不知告訴人有
    專利權。況告訴人並未在刊物上登廣告，或在專利品上標示專利字號等語；另被
    告丙○○亦辯稱：伊只是加工性質，當初甲○○拿給伊之樣品，並未標示專利字
    樣，伊不知有專利之事云云。
  (二)經查：
    關於告訴人乙○○獲有「兩用筆蓋結構」之新型專利權一節，有告訴人提出之
      新型第八六○一五號中華民國專利證書影本附卷為憑。依該證書所載，其專利
      權之期間，自中華民國八十二年十月一日起，至九十二年九月三十日止。
    關於告訴人委請從事市場調查之證人丁○○，佯以買賣為藉口而向被告甲○○
      取得其所販賣之筆類樣品（八枝）之事實，業據告訴人及證人丁○○供證無訛
      ，並有告訴人所提出透過證人丁○○取得經被告甲○○於其上簽名之英文報價
      單（影本）一紙附案可稽。
    上開經告訴人設法透過證人丁○○向被告甲○○所取得之樣品筆，經告訴人送
      請【中國機械工程學會】鑑定結果，據認係與告訴人新型專利相同，有告訴人
      提出之鑑定報告在卷可稽，此亦為被告等所無異詞。
    關於被告甲○○有將相同於告訴人筆蓋結構之系爭產品，銷售至歐洲、美國、
      西班牙等地，其銷售時間自八十八年五月至八十八年六月之事實，復為被告甲○○所自承（見本院卷附八十九年九月一日訊問筆錄），並有其所提出之【凱
      昇公司傳真訂單】附卷可證。
    有關系爭筆蓋結構組件，係被告甲○○之通鷁公司委託被告丙○○之尚群公司
      自八十八年三月間起製造之事實，亦據各該被告甲○○及丙○○供述在卷，並
      有尚群公司之出貨單、應收帳款對帳明細、請款單等影本可考，復有被告丙○○為被告甲○○製造組件之模具二組扣案可憑。
    被告甲○○及丙○○雖均表示：告訴人未在其專利品上標示專利字樣，渠等並
      不知告訴人就該筆蓋結構獲有專利權。惟查：新型專利經審定者，均須經一定
      期間之公告，且應刊載於專賣機關之專利公報，專利法第一百條、第一百零五
      條、第七十六條定有明文。本件告訴人就「兩用筆蓋結構」申請新型專利，既
      獲審定核准，自亦必經上開公示程序，此觀諸卷附專利公報即足徵信。而被告
      甲○○既自承從事筆類生意多年，又與告訴人間有生意往來；另被告丙○○亦
      是認渠本身從業十餘年，亦有為告訴人代工過，則衡諸經驗，渠等對於告訴人
      是否擁有上述新型筆蓋結構之專利權，斷無不知之理。足見被告等上述所辯，
      顯屬卸責之詞，殊無可採。
    綜上查證，本件被告甲○○及丙○○共同侵害告訴人專利權之事證已明，渠等
      犯行均堪認定，自應依法論科。
  (三)至告訴人雖另提出由前揭證人丁○○於八十九年三月六日，向被告甲○○所取得
    經甲○○承認其上有伊簽名之英文單據一張，指該張單據為發票，乃被告甲○○
    於八十八年六月以後，尚有繼續製造並販賣上述仿冒筆之證明云云。惟經質之證
    人丁○○，據其證稱：該紙單據僅係估價單，伊是先去詢價，拿到報價單及目錄
    、樣品後，還要詢問客戶，故未（與被告甲○○）達成買賣等語，足見告訴人此
    部分所訴尚有誤會。且觀諸專利法並無處罰販賣未遂之規定，即令被告甲○○當
    初確有欲販賣予證人丁○○之意思，惟證人丁○○既只是佯為買賣之詢價，渠等
    間無成立買賣之可能，自亦無依該法處罰餘地，附此敘明。
二論罪科刑之理由
  (一)核被告甲○○所為，係犯專利法一百二十五條、第一百二十八條之罪。
  (二)被告丙○○所為，係犯專利法一百二十五條之罪。
  (三)被告甲○○與丙○○就所犯專利法第一百二十五條製造仿冒新型專利物品罪部分
    ，彼此間有犯意聯絡及行為分擔，應以共同正犯論。
  (四)被告甲○○與丙○○多次製造仿冒專利筆蓋，及被告甲○○多次販賣仿冒專利筆
    ，其時間緊接，製造、販賣之手段相同，顯係各基於概括犯意所為，均應各依連
    續犯之規定，論以一罪並加重其刑。
  (五)被告甲○○所犯上開二罪有方法、結果之牽連關係，應依刑法第五十五條規定，
    從一較重之專利法第一百二十五條製造仿冒新型專利物品罪論處。
  (六)公訴人雖認被告丙○○亦涉有專利法第一百二十八條之販賣仿冒新型專利物品罪
    ，惟本件並未查獲被告丙○○有參與販賣仿冒告訴人新型專利之事證，公訴人此
    部分所指，顯有誤會。祇以公訴人以之與其所犯製造仿冒新型專利物品罪間有方
    法結果之牽連犯裁判上一罪關係，而該被訴製造仿冒新型專利物品部分既經本院
    判決有罪，爰就此部分不另為無罪之諭知，併此敘明。
  (七)審酌被告甲○○及丙○○雖均無何刑事前案紀錄，惟渠等既明知上開新型「兩用
    筆蓋結構」已經告訴人取得專利權，竟仍擅自仿冒製造，其中被告甲○○並以之
    外銷營利，尤其，渠二人於犯罪發覺後，又堅詞否認有仿冒之故意，且迄仍不思
    與告訴人謀求和解，顯乏悔意等一切情狀，各量處如主文第一、二項所示之刑，
    並均諭知易科罰金之折算標準。
  (八)扣案之模具二組，據被告丙○○供稱係其所有為被告甲○○製造上述仿冒筆蓋組
    件之用，合依刑法第三十八條第一項第二款規定，沒收之。
三適用之法律
  (一)刑事訴訟法第二百九十九條第一項前段。
  (二)專利法第一百二十五條、第一百二十八條。
  (三)刑法第十一條前段、第二十八條、第五十六條、第五十五條、第四十一條第一項
    前段、第三十八條第一項第二款。
本案經檢察官林珮菁到庭執行職務
中      華      民      國    九十一    年     十二     月     十八     日
                              臺灣板橋地方法院刑事第五庭
                                  法    官  余來炎
右正本證明與原本無異。
如不服本判決，應於判決送達後十日內，向本院提出上訴狀。
                                  書 記 官  陳秀慧
中      華      民      國    九十一    年     十二     月    三十一    日
附錄本案所犯法條全文
專利法第一百二十五條
未經新型專利權人同意製造該物品，致侵害其專利權者，處二年以下有期徒刑、拘役
或科或併科新台幣十五萬元以下罰金。
專利法第一百二十八條
明知為未經新型專利權人同意所製造之物品而販賣，或意圖販賣而陳列，或意圖販賣
而自國外進口者，處六月以下有期徒刑、拘役或科或併科新台幣三萬元以下罰金。
